【裁判字號】    99,司,10
【裁判日期】    990728
【裁判案由】    解任清算人
【裁判全文】
臺灣臺中地方法院民事裁定                99年度司字第10號
聲  請  人  乙○○
代  理  人  張富慶律師
            韓銘峰律師
相  對  人  甲○○
上列聲請人聲請解任台灣中酒股份有限公司清算人事件，本院裁
定如下：
    主    文
聲請駁回。
聲請程序費用由聲請人負擔。
    理    由
一、聲請意旨略以：相對人係台灣中酒股份有限公司（下稱中酒
    公司）之董事長，涉嫌掏空、賤賣公司資產，由台灣台中地
    方法院檢察署98年度偵續字第439 號偵辦中。且聲請人前聲
    請選派檢查人檢查中酒公司帳務（本院97年度聲字第2289號
    裁定），然遭相對人拒絕提供相關財務資料。而相對人於民
    國99年3 月12日強行召開股東會決議選任自己為清算人，涉
    有不法。聲請人係中酒公司股東，已繼續1 年以上持有相對
    人公司出資額超過3%以上，爰依公司法第323 條第2 項規定
    ，聲請解任相對人之清算人職務等語。
二、按解散之公司應行清算，此觀公司法第24條規定甚明。且清
    算人除由法院選派者外，得由股東會決議解任。法院因監察
    人或繼續一年以上持有已發行股份總數百分之三以上股份股
    東之聲請，得將清算人解任。公司法第323 條亦有明定。故
    股東依公司法第323 條第2 項提出聲請，須就求予解任之對
    象為合法產生之清算人，暨有不適任清算人事由等情予以舉
    證。
三、經查：
  (一)聲請人固陳明相對人經中酒公司99年3 月12日臨時股東會決
    議選任為清算人，為此求予解任等情（見本院99年5 月24日
    調查筆錄）。然中酒公司上開股東臨時會之決議，業經本院
    99年度訴字第874 號民事判決應予撤銷確定在案，此經本院
    調卷審閱屬實。而聲請人復未提出中酒公司其後仍合法解散
    暨以相對人為清算人之證據，應認聲請人此部分舉證即有不
    足。
  (二)聲請人固以相對人涉嫌掏空、賤賣公司資產，經第三人黃百
    祿等人提起詐欺、背信、業務侵占、偽造文書告訴為由，主
    張相對人有不適任事由，然該案前經檢察官為不起訴處分，
    有台灣台中地方法院檢察署檢察官98年度偵字第4756號、19
    988 號不起訴處分書在卷可憑，雖其後經聲請再議而繼續偵
    查（98年度偵續字第439 號），然揆諸告訴意旨，顯係黃百
    祿等人因入股中酒公司（其中股份50萬股登記於聲請人名下
    ）衍生之投資糾葛；另聲請人所稱相對人拒絕提供財務資料
    予檢查人等情，亦係由於兩造及檢查人就應提供之資料認知
    有歧異，此經本院調閱本院97年度聲字第2289號選派檢查人
    卷宗審閱明確。而前開事由均發生於聲請人所述公司解散、
    選任相對人之前，亦難認與相對人是否適任清算人有何必然
    關聯。至於聲請人固提出中酒公司訂於99年3 月12日以底價
    270 萬元公開拍賣自用小客車乙輛之函文，然其上載明依據
    中酒公司99年3 月12日決議所為，難認係相對人個人之決定
    ，亦難據以推認相對人有何不適任清算人情形。
  (三)綜上所述，聲請人就相對人係合法產生之清算人、暨有不適
    任事由，舉證均有不足。其所為解任清算人之聲請，於法未
    合，應予駁回。
四、依非訟事件法第21條第2 項、民事訴訟法第95條、第78條，
    裁定如主文。
中    華    民    國    99    年    7    月    28    日
                    民事第三庭  法  官  林慧貞
正本係照原本作成。
如不服本裁定應於送達後10日內向本院提出抗告狀，並繳納抗告
費新臺幣1000元。
中    華    民    國    99    年    7     月    28    日
                                書記官

司法院資訊處製作；財團法人民間司法改革基金會備份。
